【裁判字號】    94,訴,3047
【裁判日期】    950731
【裁判案由】    毒品危害防制條例
【裁判全文】
臺灣板橋地方法院刑事判決              94年度訴字第3047號
公  訴  人  臺灣板橋地方法院檢察署檢察官
被      告  甲○○
                    （現於臺灣臺北看守所羈押中）
上列被告因違反毒品危害防制條例案件，經檢察官提起公訴（94
年度毒偵字第6897號），被告就被訴事實為有罪之陳述，本院告
知被告簡式審判程序之旨，並聽取當事人之意見後，裁定改由受
命法官獨任進行簡式審判程序，並判決如下：
    主  文
甲○○施用第一級毒品，累犯，處有期徒刑捌月；又施用第二級
毒品，累犯，處有期徒刑捌月。應執行有期徒刑壹年參月。
    事  實
一、甲○○曾於民國88年間因施用毒品案件，經本院以88年度毒
    聲字第 131號裁定送觀察、勒戒後，認無繼續施用之傾向，
    由臺灣板橋地方法院檢察署檢察官於民國88年2 月22日以88
    年度偵緝字第130 號不起訴處分確定，同年間，又因施用毒
    品案件，經本院以88年度毒聲字第4094號裁定送觀察、勒戒
    後，認有繼續施用毒品之傾向，經臺灣板橋地方法院檢察署
    檢察官聲請簡易判決處刑及令入戒治處所強制戒治後，由本
    院以88年度毒聲字第4573號裁定令入戒治處所施以強制戒治
    1年，並以89年度板簡字第68號簡易判決判處有期徒刑4 月
    確定，自88年8 月4 日入桃園女監戒治所執行，嗣因執行毒
    品強制戒治成效及格，經本院以89年度毒聲字第2233號裁定
    停止戒治，所餘期間付保護管束，於89年4 月27日停止戒治
    出所，於保護管束期間，復因施用毒品案件，經臺灣板橋地
    方法院檢察署檢察官聲請簡易判決處刑及撤銷停止戒治，乃
    由本院以89年度毒聲字第4584號裁定撤銷停止戒治，令入戒
    治處所施以強制戒治，於90年10月25日強制戒治期滿執行完
    畢，並經本院以90年度板簡字第49號簡易判決判處有期徒刑
    6 月確定，而與前案合併執行，嗣經本院以90年度聲1754號
    裁定應執行刑有期徒刑9 月確定，甫於91年7 月13日因縮短
    刑期徒刑完畢（於本案構成累犯）。
二、詎甲○○猶不思戒絕毒癮，明知海洛因、甲基安非他命分別
    為毒品危害防制條例所規定之第一級及第二級毒品，仍於前
    揭強制戒治執行完畢釋放後5 年內，各基於施用第一級毒品
    及第二級毒品之犯意，分別於94年9 月21日22時40分許回溯
    26及96小時內之某時，在臺北縣樹林市○○街50號，以將第
    一級毒品海洛因裝填於注射針筒內加水稀釋後施打入體內之
    方式，及將第二級毒品甲基安非他命（起訴書誤載為安非他
    命，應予更正，以下同）置於吸食器內燃燒吸食其生成煙霧
    之方式，施用第一級毒品海洛因及第二級毒品甲基安非他命
    各乙次。嗣經警於94年9 月21日21時50分許，在上址查獲，
    並扣得其男友陳有文所持有之注射針筒4支、吸食器1組。經
    警採集甲○○之尿液送驗結果呈鴉片類、甲基安非他命陽性
    反應，而查悉上情。
三、案經臺北縣政府警察局樹林分局報請臺灣板橋地方法院檢察
    署檢察官偵查起訴，經合議庭裁定以簡式審判程序審理。
    理由
壹、程序方面：
    按本件被告甲○○所犯施用第一級毒品及第二級毒品之犯行
    ，係死刑、無期徒刑、最輕本刑為3 年以上有期徒刑以外之
    罪，其於準備程序就前揭被訴事實為有罪之陳述，經法官告
    知簡式審判程序之旨，並聽取其與公訴人之意見後，本院認
    適宜改依簡式審判程序進行之情形，爰依刑事訴訟法第 273
    條之1第1項、第284條之1，由本院合議庭以裁定由受命法官
    獨任進行簡式審判程序，合先敘明。
貳、實體方面：
一、上開犯罪事實，業據被告甲○○於本院調查、審理時坦承不
    諱（詳本院95年6月14日、同年7月10日準備程序及95年7 月
    24日簡式審判程序筆錄），而除被告自白外，被告為警採集
    尿液檢體送請臺灣檢驗科技股份有限公司以酵素免疫分析法
    、氣相層析質譜儀分析法鑑驗結果，呈海洛因、甲基安非他
    命之代謝物嗎啡及甲基安非他命陽性反應，有該公司94年10
    月12日出具之濫用藥物尿液檢驗報告書（詳94年度毒偵字第
    6897號卷第16、17頁）及毒品案件被移送人姓名及代碼對照
    表各1 紙存卷可按，並有注射針筒4支、吸食器1組扣案可資
    佐證。被告自白查與事實相符，應堪採信。另按人體施用甲
    基安非他命後，其主要代謝物中，未改變型態之甲基安非他
    命占施用劑量達43％，安非他命則約為5 ％；人體若係施用
    安非他命後，主要代謝物中則有未改變型態之安非他命，但
    無甲基安非他命，此經法務部調查局以93年5月4日調科壹字
    第09362413980 號函釋明在案，足見人體若施用安非他命，
    其尿液代謝物不可能出現甲基安非他命，惟人體若施用甲基
    安非他命，其尿液代謝物除主要有甲基安非他命外，亦可能
    有少量之安非他命。是本件被告之尿液除呈現甲基安非他命
    之陽性反應外，尚有少量之安非他命，依上開函示，被告自
    不可能係施用安非他命，而應係施用甲基安非他命，公訴意
    旨認被告係施用安非他命，容有誤解，附此敘明。據上，被
    告之尿液經以氣相層析質譜儀分析法檢驗，既係呈嗎啡及甲
    基安非他命陽性反應，顯見被告應有在前揭犯罪時間施用第
    一級毒品海洛因及第二級毒品甲基安非他命之行為甚明。是
    本案事證明確，被告犯行堪以認定，應依法論科。
二、查被告行為後，有關本件被告之刑法第47條累犯之規定、第
    51條第5 款關於數罪併罰定刑上限之規定，業於94年2月2日
    修正公布，並自95年7月1日施行，而修正後刑法第2條第1項
    規定：「行為後法律有變更者，適用行為時之法律。但行為
    後之法律有利於行為人者，適用最有利於行為人之法律。」
    係規範行為後法律變更所生新舊法律比較適用之準據法，於
    新法施行後，應適用修正後刑法第2條第1項之規定，為「從
    舊從輕」之比較。且於比較時應就罪刑有關之共犯、未遂犯
    、想像競合犯、牽連犯、連續犯、結合犯，以及累犯加重、
    自首減輕暨其他法定加減（如身分加減）與加減例等一切規
    定，綜其全部罪刑之結果而為比較，最高法院95年第8 次刑
    事庭會議決議可資參照。茲分述如下：
（一）原刑法47條有關累犯之規定，移列為同法第47條第1 項並
      修正為「受徒刑之執行完畢，或一部之執行而赦免後，5
      年以內『故意』再犯有期徒刑以上之罪者，為累犯」，則
      「過失犯」即無累犯規定之適用，惟就「故意犯」之適用
      並無二致，查本案被告係故意再犯本案之罪，是依修正前
      、後之刑法第47條規定，均成立累犯，適用修正前之規定
      ，對於被告並無不利。
（二）刑法第51條第5 款對於併罰之數罪，如係宣告多數之有期
      徒刑者，其合併執行有期徒刑之上限，由原規定之「不得
      逾二十年」，提高為「不得逾三十年」，修正前之規定並
      無較不利於被告之情形。
（三）綜上全部比較結果，本件情形，修正後之規定並非較有利
      於被告，揆諸上揭說明，應一體適用被告行為時即修正前
      之規定，予以論處，合先敘明。
三、查海洛因、甲基安非他命分屬毒品危害防制條例第2條第2項
    第1款、第2款所明定之第一級、第二級毒品，不得持有及施
    用。次查被告甲○○前因施用毒品案件，經本院以88年度毒
    聲字第131 號裁定送觀察、勒戒後，認無繼續施用之傾向，
    由臺灣板橋地方法院檢察署檢察官於88年2 月22日以88年度
    偵緝字第130 號不起訴處分確定，同年間，又因施用毒品案
    件，經本院以88年度毒聲字第4094號裁定送觀察、勒戒後，
    認有繼續施用毒品之傾向，經本院以88年度毒聲字第4573號
    裁定令入戒治處所施以強制戒治1 年，並於90年10月25日強
    制戒治期滿執行完畢等情，有臺灣高等法院被告前案紀錄表
    1 份存卷可按，故而被告於前揭強制戒治執行完畢釋放後5
    年內再度施用第一級毒品及第二級毒品之行為，依毒品危害
    防制條例第23條第2 項規定，係犯毒品危害防制條例第10條
    第1 項、第2 項之施用第一級、第二級毒品罪。又被告施用
    第一級毒品海洛因、第二級毒品甲基安非他命前，持有第一
    級毒品海洛因、第二級毒品甲基安非他命之低度行為，均應
    為其施用之高度行為所吸收，皆不另論罪。而被告所犯上開
    二罪間，犯意各別，罪名有異，應予分論併罰。復查被告有
    如事實欄所述之犯罪、科刑及執行紀錄，有臺灣高等法院被
    告前案紀錄表1 份在卷可稽，其受有期徒刑執行完畢，5 年
    以內故意再犯本件有期徒刑以上之罪，為累犯，應依修正前
    刑法第47條規定，加重其刑。爰審酌被告曾因施用毒品而觸
    法，經觀察、勒戒、強制戒治後，應知所惕勵，當知悉施用
    毒品之危害及其違法性，詎其仍因自制力薄弱，並漠視法令
    禁制，而再犯本案，顯不知悛悔，應嚴予非難，惟其施用毒
    品行為於本質上係屬自我戕害行為，反社會性之程度應屬較
    低，且所生危害，實以自戕身心健康為主，對於他人生命、
    身體、財產等法益，尚無明顯而重大之實害，及被告犯罪後
    尚知坦承犯行之態度等一切情狀，分別量處如主文所示之刑
    ，並依修正前刑法第51條第5 款之規定定其應執行刑，以資
    懲儆。至扣案之注射針筒4 支、吸食器1 組，被告矢口否認
    為其所有，堅稱係其男友陳有文所有之物，復查無證據足資
    證明該等物品確為被告所有，且該等物品均非屬違禁物或專
    供施用第一、二級毒品之器具，爰不予宣告沒收，附此敘明
    。
據上論斷，應依刑事訴訟法第273條之1第1項、第299條第1 項前
段，毒品危害防制條例第10條第1項、第2項，刑法第2 條第1 項
前段、第11條前段、修正前刑法第47條、修正前刑法第51條第5
款，判決如主文。
本案經檢察官涂永欽到庭執行職務。
中    華    民    國    95    年    7     月    31    日
                        刑事第十八庭  法  官  鄭燕璘
上列正本證明與原本無異。
如不服本判決應於送達後10日內向本院提出上訴狀
                                      書記官  呂紹明
中    華    民    國    95    年    7     月    31    日
附錄本案論罪科刑法條全文：
毒品危害防制條例第10條
施用第一級毒品者，處6月以上5年以下有期徒刑。
施用第二級毒品者，處3年以下有期徒刑。


司法院資訊處製作；財團法人民間司法改革基金會備份。
